臺灣臺中地方法院刑事判決　　　　　　 99年度交易字第799號
公　訴　人　臺灣臺中地方法院檢察署檢察官
被　　　告　陳盈任
上列被告因過失傷害案件，經檢察官提起公訴（99年度偵字第18
640號），本院判決如下：
    主    文
陳盈任因過失傷害罪，處有期徒刑貳月，如易科罰金，以新臺幣
壹仟元折算壹日。
    犯罪事實
一、陳盈任於民國99年5月18日7時50分許，駕駛車牌號碼1323-S
    B號自用小客車，沿臺中市○里區○○路由東往西方向行駛
    ，行經臺中市○里市○○街123號附近，原應汽車超車時，
    前行車減速靠邊或以手勢或亮右方向燈表示允讓後，後行車
    始得超越，超越時應顯示左方向燈並於前車左側保持半公尺
    以上之間隔超越，行至安全距離後，再顯示右方向燈駛入原
    行路線，而依當時天候晴、日間自然光線、堤防道路、柏油
    路面乾燥無缺陷、無障礙物、視距良好、無號誌，並無不能
    注意之情事，竟疏未注意，未保持安全間隔，即貿然以較快
    車速欲超越前車闖越紅燈，適有蔡菱玲騎乘車牌號碼BKT-52
     0號重型機車，與其同向行駛行經該路段之際，陳盈任所駕
    駛之自用小客車右後照鏡及右後車身不慎與蔡菱玲所騎乘之
    重型機車發生擦撞，致使蔡菱玲當場人車倒地，並因而受有
    左鎖骨閉鎖性骨折、損傷後之硬腦膜下出血、三根肋骨閉鎖
    性骨折、損傷後之蜘蛛網膜下出血、下肢多處位置挫傷、左
    足部（趾除外）開放性傷口、磨損或擦傷多處之傷害。陳盈
    任於肇事後，即報警處理並留待現場，待臺中市政府警察局
    霧峰分局交通分隊受理報案之承辦警員陳俊達據報到場處理
    時，主動自首陳述肇事經過，承認為肇事者並表明願意接受
    裁判之意。
二、案經蔡菱玲訴由臺灣臺中地方法院檢察署檢察官偵查起訴。
    理    由
一、訊據被告陳盈任矢口否認有何過失傷害之犯行，辯稱：伊並
    無過失，係告訴人蔡菱玲所騎乘之重型機車靠伊所駕駛之自
    用小客車太近，重心不穩，才會發生碰撞，必非伊超車去碰
    撞告訴人蔡菱玲之機車云云。經查：
（一）被告於前揭時地，駕駛自小客車，與告訴人蔡菱玲所騎乘
      之重型機車發生碰撞，告訴人蔡菱玲因而受有左鎖骨閉鎖
      性骨折、損傷後之硬腦膜下出血、三根肋骨閉鎖性骨折、
      損傷後之蜘蛛網膜下出血、下肢多處位置挫傷、左足部（
      趾除外）開放性傷口、磨損或擦傷多處之傷害等情，業經
      告訴人蔡菱玲於偵查中指訴明確，復有告訴人蔡菱玲提出
      之仁愛醫療財團法人大里仁愛醫院診斷證明書1份（參照
      偵查卷第5頁）、道路交通事故現場圖1份（參照偵查卷第
      3、8頁）、道路交通事故調查報告表(一)(二)各1份（參照偵
      查卷第9、10頁）、事故現場照片17張（參照偵查卷第11
      至12頁）、臺中市警察局對被告所做之道路交通事故談話
      紀錄表1份（參照偵查卷第13頁）等在卷可稽，被告對此
      亦不爭執，則告訴人蔡菱玲因本件車禍事故而受有傷害之
      情，應堪認定。
（二）又本件經檢送臺灣省臺中縣區車輛行車事故鑑定委員會鑑
      定肇事責任，結果係認被告駕駛車牌號碼1323-SB號自用
      小客車以較快車速超越同方向前方重機車未保持安全間隔
      ，快速擦撞重機車，為肇事原因；告訴人蔡菱玲駕駛車牌
      號碼BKT-520號普通重型機車無肇事因素；此有臺灣省臺
      中縣區車輛行車事故鑑定委員會99年12月1日臺中縣區990
      500案鑑定意見書（參照本院卷第22至23頁）在卷為憑，
      鑑定結果認定本件車禍事故被告有駕駛過失行為。佐以，
      被告提出之車身擦痕照片（參照本院卷第17頁），自用小
      客車之擦痕係自右後視鏡往後之後車門處延伸至右後葉子
      板上方處，核與被告於偵查中供稱：伊當時是開車與告訴
      人蔡菱玲同向平行，要超越告訴人蔡菱玲之機車等語（參
      照偵查卷第18頁）相符，因此，該鑑定意見認定結果並無
      明顯悖離事實之情，應堪採信。
（三）被告原應汽車超車時，前行車減速靠邊或以手勢或亮右方
      向燈表示允讓後，後行車始得超越，超越時應顯示左方向
      燈並於前車左側保持半公尺以上之間隔超越，行至安全距
      離後，再顯示右方向燈駛入原行路線，而依當時天候晴、
      日間自然光線、堤防道路、柏油路面乾燥無缺陷、無障礙
      物、視距良好、無號誌，並無不能注意之情事，竟疏未注
      意，貿然以較快車速欲超越前車闖越紅燈，未保持安全間
      隔，以致所駕駛之自用小客車右後照鏡及右後車身，不慎
      與告訴人蔡菱玲所騎乘之重型機車發生擦撞，致使告訴人
      蔡菱玲當場人車倒地，並因而受有左鎖骨閉鎖性骨折、損
      傷後之硬腦膜下出血、三根肋骨閉鎖性骨折、損傷後之蜘
      蛛網膜下出血、下肢多處位置挫傷、左足部（趾除外）開
      放性傷口、磨損或擦傷多處之傷害，被告之駕駛行為確有
      過失。
（四）又告訴人蔡菱玲因本件交通事故而受有左鎖骨閉鎖性骨折
      、損傷後之硬腦膜下出血、三根肋骨閉鎖性骨折、損傷後
      之蜘蛛網膜下出血、下肢多處位置挫傷、左足部（趾除外
      ）開放性傷口、磨損或擦傷多處之傷害，業如前述，由此
      可知，被告之前開過失駕駛行為與告訴人蔡菱玲所受之傷
      害間，具有相當之因果關係存在，應堪認定。
（五）被告雖不同意該鑑定意見，並聲請再行送覆議鑑定車禍肇
      事責任，然被告指摘該鑑定意見不合理之處，第一點係認
      其所駕駛之自小客車在前，告訴人之機車在後行駛，惟被
      告於偵查中即自承：「我當時是開車，我也是直行，我與
      蔡菱玲是同向，我當時與蔡菱玲平行。」、「因為我直行
      ，已經快要到我們公司，在肇事地點前面有一個小巷口，
      一般騎機車道那裡都會左轉，我直行，蔡菱玲在我的右側
      ，是撞到之後，我才知道撞到了。」、「（問：你是否原
      本是在蔡菱玲的後方，要超車？）應該不算。」、「（問
      ：於警詢的談話紀錄表內說當時你與一台機車平行，你要
      超越他，有按喇叭，是否如此？）是的。」、「」（問：
      當時你是否要超越他往前開？）是的。、「（問：你的車
      子和部分擦撞到蔡菱玲的機車和部分？）我右後照鏡及車
      子的右後方，對方的機車是何部分撞到，我不知道。」、
      「（問：你與告訴人車子平行時，雙方的距離多少？）約
      二台機車的距離。」、「當時我們兩個平行，我要超越時
      ，看到蔡菱玲的機車往左邊靠，所以我有按喇叭，要警告
      他後方有車，結果就撞上了。」、「蔡菱玲的機車一直往
      左邊靠，靠我很近了，我按喇叭，但是就撞上了。」等語
      （參照偵查卷第18頁），可見被告原本係與告訴人蔡菱玲
      機車平行或是稍後於告訴人蔡菱玲機車之位置，事發當時
      確實是要超越告訴人蔡菱玲所騎乘之機車往前行，非若被
      告事後於本院審理中所言自始即駕車在告訴人蔡菱玲前方
      ；第二點係認其若係駕駛自用小客車自後以較快車速超越
      前方告訴人之機車，致其右後照鏡擦撞告訴人之機車，告
      訴人機車必定瞬間往右邊彈開，不可能自用小客車右側、
      右後側先後擦撞機車左側，機車更不可能順著道路直線倒
      地而造成刮地痕，然依照警察所製作之道路交通事故現場
      圖（參照偵查卷第8業）上明確記載被告之自小客車已經
      移動無法測繪其行進動線，則在無其他佐證之情況下，自
      難徒憑被告之說詞，據以認定車禍事故發生當時雙方之位
      置，且若碰撞之力道非大，不必然發生被告所稱之彈開狀
      況，而被告該部分推測，亦無科學或力學方面之憑據，亦
      難據以採信；第三點被告指稱其自小客車完全靠路邊白線
      行駛，而告訴人所騎乘之機車在被告右後方行駛，顯然係
      告訴人機車未保持安全間隔，其於行駛中因靠車太近致重
      心不穩，始擦撞被告之自用小客車，然被告前開說詞，明
      顯與其先前在偵查中之供述內容不符，已如前述，且被告
      當時之行向，既因其移動車輛無法測繪，被告如何證明其
      確實沿著左側白線行駛，並隨時與告訴人蔡菱玲之機車保
      持安全間隔。是以，被告指摘前開鑑定意見違背經驗法則
      與事實不合部分，明顯與其個人偵查中之供述不符，且無
      具體佐證可資採信，本院認現有事證已明，應無再行檢送
      覆議之必要。
（六）是以，被告過失傷害告訴人蔡菱玲之犯行，應堪認定，被
      告所辯，顯係事後卸責之詞，不足採信。本件事證已臻明
      確，被告犯行，洵堪認定。
二、核被告所為，係犯刑法第284條第1項前段之過失傷害罪。又
    被告於肇事後，留待現場，向臺中市政府警察局霧峰分局交
    通分隊承辦警員陳俊達陳述肇事經過，並表明願意接受裁判
    之意，此有臺中市○○○○○道路交通事故肇事人自首情形
    紀錄表1份（參照偵查卷第14頁）、臺中市政府警察局霧峰
    交通分隊對被告所製作之處理交通事故談話紀錄表1份（參
    照偵查卷第13頁）在卷可佐，被告之行為符合自首之要件，
    爰依刑法第62條前段之規定，予以減輕其刑。爰審酌被告駕
    駛自小客車，不知遵守交通規則，於超越前車時，未保持安
    全間隔，以致擦撞告訴人蔡菱玲所騎乘之重型機車，致其受
    有傷害，考量被告犯罪後，業經坦承犯行，犯後態度良好，
    且於肇事後自首犯罪，坦然面對刑責，被告雖表示願意以新
    臺幣40萬元之金額與告訴人蔡菱玲洽談和解，惟因告訴人蔡
    菱玲請求損害賠償之金額高達新臺幣133萬餘元，已超出被
    告之能力負擔，以致雙方無法達成和解，斟酌告訴人蔡菱玲
    因本件交通事故所受之傷害程度非重等一切情狀，量處如主
    文所示之刑，併予諭知易科罰金之折算標準，以示懲儆。
據上論斷，應依刑事訴訟法第299條第1項前段，刑法第284條第1
項前段、第62條前段、第41條第1項前段，刑法施行法第1條之1
，判決如主文。
中    華    民    國   100    年    1     月    12    日
                  刑事第七庭    法  官  巫淑芳
以上正本證明與原本無異。
如不服本判決應於收受判決後10日內向本院提出上訴書狀，並應
敘述具體理由；其未敘述上訴理由者，應於上訴期間屆滿後20日
內向本院補提理由書（均須按他造當事人之人數附繕本）「切勿
逕送上級法院」。
                                書記官  莊金屏
中    華    民    國   100    年    1     月    12    日
附錄論罪科刑法條：
中華民國刑法第284條：
因過失傷害人者，處6月以下有期徒刑、拘役或5百元以下罰金，
致重傷者，處1年以下有期徒刑、拘役或5百元以下罰金。
從事業務之人，因業務上之過失傷害人者，處1年以下有期徒刑
、拘役或1千元以下罰金，致重傷者，處3年以下有期徒刑、拘役
或2千元以下罰金。